臺灣屏東地方法院刑事判決　　　　　　　　　　　　　九十三年度訴字第七七八號
　　公　訴　人　臺灣屏東地方法院檢察署檢察官
　　被　　　告　甲○○　男　二.
　　選任辯護人　周春米律師
右列被告因違反槍砲彈藥刀械管制條例案件，經檢察官提起公訴（九十三年度偵字第
一一四七號），本院判決如左：
     主  文
甲○○未經許可，持有可發射子彈具有殺傷力之改造手槍，處有期徒刑壹年肆月，併
科罰金新台幣伍萬元，罰金如易服勞役，以新台幣玖佰元即銀元佰元折算壹日。扣
案之仿ＢＥＲＥＴＴＡ廠Ｍ九型半自動手槍之改造手槍壹支（含彈匣壹個、槍支管制
編號0000000000號），均沒收。又以加害生命、身體之事，恐嚇他人致生
危害於安全，處有期徒刑肆月。應執行有期徒刑壹年陸月，併科罰金新台幣伍萬元，
罰金如易服勞役，以新台幣玖佰元即銀元佰元折算壹日。扣案之仿ＢＥＲＥＴＴＡ
廠Ｍ九型半自動手槍之改造手槍壹支（含彈匣壹個、槍支管制編號00000000
00號），均沒收。
     事 實 及 理 由
一、構成犯罪事實：
  (一)甲○○明知未經中央主管機關許可，不得持有可發射子彈具有殺傷力之各式槍砲
    及子彈，竟於民國八十八年間某日，在其大嫂歐惠玲的大哥歐良言（已死亡）屏
    東市○○街三十六號住處內，取得歐良言遺留之具殺傷力仿ＢＥＲＥＴＴＡ廠Ｍ
    九型半自動手槍之改造玩具手槍一支（含彈匣一個，槍枝管制編號：00000
    00000號）及制式子彈二顆，爾後即非法持有之。另於九十三年二月十六日
    凌晨，甲○○攜帶上開槍彈前往屏東市○○路四十六號「西部牛仔茶坊」喝酒時
    ，因鄰座不詳姓名顧客之酒杯掉落底上，不慎濺及甲○○，使其心生不滿，竟基
    於恐嚇危害安全之犯意，取出前述槍彈作勢恐嚇他人，使在場該店服務生二人（
    一人穿藍色衣服，一人穿紫色衣服）因而心生畏怖，致生危害於安全，嗣為警循
    線查獲，並扣得改造玩具手槍一支及制式子彈二顆（均已試射擊發）。
  (二)案經屏東縣警察局屏東分局報由台灣屏東地方法院檢察署檢察官提起公訴。
二、關於證據能力之意見：
   (一)按被告以外之人於偵查中向檢察官所為陳述，除顯有不可信之情況者外，得為
     證據，刑事訴訟法第一五九條之一第二項定有明文。偵查中對被告以外之人（
     包括證人、鑑定人、告訴人、被害人及共同被告等）所為之偵查筆錄，或被告
     以外之人向檢察官所提之書面陳述，性質上均屬傳聞證據。惟現階段刑事訴訟
     法規定檢察官代表國家偵查犯罪、實施公訴，依法其有訊問被告、證人及鑑定
     人之權，證人、鑑定人且須具結，而實務運作時，檢察官偵查中向被告以外之
     人所取得之陳述，原則上均能遵守法律規定，不致違法取供，其可信度極高，
     職是，被告以外之人前於偵查中已具結而為證述，除反對該項供述得具有證據
     能力之一方，已釋明「顯有不可信之情況」之理由外，不宜以該證人未能於審
     判中接受他造之反對詰問為由，即遽指該證人於偵查中之陳述不具證據能力。
   (二)本件證人王信雄、潘利秋、葉正雄於檢察官偵查中所為之陳述（見偵查卷第七
     十六頁至第八十頁），被告並未曾提及檢察官在偵查時有不法取供之情形，反
     對該項供述得具有證據能力之陳述，亦未釋明上開供述有顯不可信之情況，依
     上說明，其於偵查中之證言自均具有證據能力。另王信雄、潘利秋、葉正雄於
     警察局所為之陳述，公訴人並未引用，且屬審判外之陳述，不具證據能力，併
     此敘明。
三、認定犯罪事實所根據的證據及理由：
甲、持有槍彈部分：
  (一)前述持有改造手槍及子彈之犯罪事實，被告在檢察官訊問時和本院審理中已經坦
    白承認。
  (二)前項自白，並有扣押物品目錄表一份、被告同意搜索之搜索同意書一份在卷可稽
    ，另扣得前開被告持有之改造玩具手槍一支（含彈匣一個）及制式子彈二顆等可
    資佐證，足徵被告之自白核與事實相符，堪予採信。按槍砲彈藥刀械管制條例第
    四條第一項第一款所稱「其他可發射金屬或子彈具有殺傷力之各式槍砲」，泛指
    該條例第四條第一項第一款列舉以外、其他可發射金屬或子彈具殺傷力之槍砲而
    言。倘行為人持有之槍枝，係由玩具手槍改造而成，可發射子彈具有殺傷力，既
    不能證明係由產製槍械合法廠商所製造，自屬槍砲彈藥刀械管制條例所稱「其他
    可發射金屬或子彈具殺傷力之槍砲」無訛（八十七年二月二十七日司法院第三十
    八期司法業務研究會研討意見採同一見解）。前開扣案之改造玩具手槍、子彈，
    經送請內政部警政署刑事警察局以性能檢驗法、試射法鑑驗之結果，認定：(1)送
    鑑改造手槍一支（槍枝管制編號0000000000號），認係由仿ＢＥＲＥ
    ＴＴＡ廠Ｍ九型半自動手槍製造之玩具手槍換裝土造金屬槍管而成之改造手槍，
    可擊發適用之子彈，認具殺傷力；(2)送鑑制式子彈二顆，認係口徑九厘米之制式
    子彈，認具殺傷力等情，有卷附該局九十三年三月九日刑鑑字第０九三００四二
    五六九號槍彈鑑定書一份可證，揆諸上開說明，足認該等物品各係槍砲彈藥刀械
    管制條例所定其他可發射子彈具有殺傷力之各式槍砲與子彈無訛。
  (三)是依上開卷附之各項文書、證物等補強證據已足資擔保被告於本院調查、審理中
    所為之上開任意性自白之真實性，按據刑事訴訟法第一百五十六條之規定，自得
    據被告前開任意性自白及各該補強證據，採信被告任意、真實之自白，認事證明
    確，被告持有槍彈之犯行洵堪認定，應予依法論科。
乙、恐嚇部分：
  (一)被告於本院羈押審理時坦承：因為隔壁桌有人摔玻璃杯，打到我的腳，我以為有
    人要跟我打架，我就拿槍出來嚇他，我將槍拿在手上問是誰摔玻璃杯等語（見本
    院九十三年度聲羈字第三三號第五頁）。
  (二)證人王信雄於檢察官訊問時證稱：我當時在那邊喝酒，因為旁邊那桌的杯子掉下
    去，甲○○他拿出槍來問店員說隔壁那桌是否要鬧事（一開始說要恐嚇店員，後
    來改口說沒有恐嚇）。證人葉正雄、潘利秋於檢察官訊問時證稱：因為旁邊那桌
    有人在摔杯子，甲○○拿出嚇對方等語（見偵查卷第七十七頁）。
  (三)並有，「西部牛仔茶坊」現場監視器錄影帶所翻攝照片二十三張可參，觀之前述
    照片可證被告係持改造手槍向服務生恐嚇。
  (四)對於被告、辯護人辯解，本院認為不能採信，理由如下：
    1.被告辯稱：未有恐嚇之犯行，惟被告於眾目睽睽之下，掏槍朝向年輕女服務生
      ，時間長達五、六秒，況該槍外型與真槍無異，足使在場之人心生畏怖。且證
      人葉正雄、潘秋利、王信雄也都證述是要嚇店員的，是被告上述所辯，不足採
      信。
    2.辯護人認被告單純舉槍之動作，並未對被害人為惡害之通知云云。惟被告雖無
      言語恐嚇，僅有舉槍向服務生之行為，然在客觀上足認已有致生危害安全之惡
      害通知，而進行恐嚇之意甚明，辯護人主張並不可採信。
四、論罪科刑的理由：
  (一)查本件被告行為後，立法者有鑑於改造手槍具有取得容易、比對困難及與制式槍
    枝火力相近之特性，而槍砲彈藥刀械管制條例處罰之刑責亦屬較輕等情事，遂予
    修正槍砲彈藥刀械管制條例關於改造手槍之相關規定，經總統於九十四年一月二
    十六日修正公布，並自公布日起第三日即自九十四年一月二十八日起施行。修正
    前原條例第十一條第四項規定未經許可，持有第四條第一項第一款所稱其他可發
    射金屬或子彈具有殺傷力之各式槍砲者，處一年以上七年以下有期徒刑，併科新
    臺幣七百萬元以下罰金；嗣修正後則刪除原條例第十一條，改列於同條例第八條
    ，並於該條第四項規定未經許可，持有第四條第一項第一款所定其他可發射金屬
    或子彈具有殺傷力之各式槍砲者，處三年以上十年以下有期徒刑，併科新臺幣七
    百萬元以下罰金。茲就前開修正前、後規定相比較之結果，應以被告行為時之舊
    法即修正前槍砲彈藥刀械管制條例第十一條第四項之規定較有利於被告；至被告
    所涉未經許可持有子彈之犯行，因槍砲彈藥刀械管制條例修正前、後關於第十二
    條第四項之規定，其構成要件與法律效果均屬相同，對行為人罪刑之論科亦無二
    致，自應依刑法第二條第一項前段規定，適用裁判時即修正後同條例第十二條第
    四項之規定處斷。
  (二)核被告甲○○持有改造手槍及制式子彈之行為，分別係違反犯修正前槍砲彈藥刀
    械管制條例第十一條第四項未經許可持有第四條第一項第一款所稱其他可發射子
    彈具有殺傷力之槍砲罪、及修正後槍砲彈藥刀械管制條例第十二條第四項未經許
    可持有子彈罪。其同時持有彈匣乃係持有改造玩具手槍之部分行為，應為持有改
    造玩具手槍之高度行為所吸收，不另論罪。又被告同時持有改造玩具手槍及子彈
    ，係以一行為觸犯二罪名，為想像競合犯，應依刑法第五十五條前段之規定，從
    一重論以修正前槍砲彈藥刀械管制條例第十一條第四項未經許可持有其他可發射
    子彈具有殺傷力之槍砲罪。另被告持槍恐嚇店員之行為，係犯刑法第三百零五條
    恐嚇危害安全罪，被告以一恐嚇行為，侵害數生命、身體法益係一行為觸犯數罪
    名，屬想像競合，應從一重處斷。又被告所犯恐嚇罪與未經許可持有可發射子彈
    具有殺傷力之改造手槍罪間，犯意各別，行為互異，應分別論罪，合併處罰。
  (三)爰審酌被告之犯罪動機，及其持有具殺傷力之改造玩具手槍、子彈，對社會治安
    及人民生命財產具有潛在之危害威脅甚鉅，且因細事即在公共場所舉槍恐嚇他人
    ，惡性重大，惟念其犯後尚能坦認犯行、態度良好等一切情狀，量處如主文所示
    之刑，並定應執行刑，併就所處罰金刑部分，諭知易服勞役之折算標準，以示懲
    儆。
  (四)又扣案之改造玩具手槍一支（各含彈匣）係違禁物，應依刑法第三十八條第一項
    第一款之規定宣告沒收；另按子彈一經試射，其彈藥部分已因擊發而燃燒殆盡，
    其餘部分亦裂解為彈頭及彈殼，已不具子彈之外型及功能（最高法院九十一年台
    上字第四四九二號判決採同一見解），從而前開扣案之制式子彈二顆，業因送驗
    後經試射而擊發，是其所遺留之彈殼已非違禁物，亦非被告所有之物，爰不予宣
    告沒收，併此敘明。
五、適用法律之依據：
    刑事訴訟法第二百九十九條第一項前段，修正前槍砲彈藥刀械管制條例第十一條
    第四項、修正後槍砲彈藥刀械管制條例第十二條第四項，刑法第十一條前段、第
    二條第一項、第三百零五條、第五十五條、第四十二條第二項、第五十一條第五
    款、第三十八條第一項第一款，罰金罰鍰提高標準條例第二條，現行法規所定貨
    幣單位折算新台幣條例第二條，判決如主文。
中　　　華　　　民　　　國　　九十四　　年　　　二　　　月　　十七　　日
                               臺灣屏東地方法院刑事第五庭
                                  審判長  法  官  羅森德
                                          法  官  楊文廣
                                          法  官  林柏泓
右正本證明與原本無異。
如不服本判決應於收受本判決後送達後十日內向本院提出上訴書狀，其未敘述上訴理
由者，並得於提起上訴後十日內向本院補提理由書狀（均須按他造當事人之人數附繕
本 ）「切勿逕送上級法院」
                                          書記官   劉音利
中　　　華　　　民　　　國　　九十四　　年　　　二　　　月　　十七　　日
附錄本判決論罪科刑法條：
修正前槍砲彈藥刀械管制條例第十一條
未經許可，製造、販賣或運輸第四條第一項第一款所稱其他可發射金屬或子彈具有殺
傷力之各式槍砲者，處五年以上有期徒刑，併科新臺幣一千萬元以下罰金。
未經許可，轉讓、出租或出借前項所列槍砲者，處三年以上十年以下有期徒刑，併科
新臺幣七百萬元以下罰金。
意圖供自己或他人犯罪之用，而犯前二項之罪者，處無期徒刑或七年以上有期徒刑，
併科新臺幣一千萬元以下罰金。
未經許可，持有、寄藏或意圖販賣而陳列第一項所列槍砲者，處一年以上七年以下有
期徒刑，併科新臺幣七百萬元以下罰金。
第一項至第三項之未遂犯罰之。
修正後槍砲彈藥刀械管制條例第十二條
未經許可，製造、販賣或運輸子彈者，處一年以上七年以下有期徒刑，併科新台幣五
百萬元以下罰金。
未經許可，轉讓、出租或出借子彈者，處六月以上五年以下有期徒刑，併科新台幣三
百萬元以下罰金。
意圖供自己或他人犯罪之用，而犯前二項之罪者，處三年以上十年以下有期徒刑，併
科新台幣七百萬元以下罰金。
未經許可，持有、寄藏或意圖販賣而陳列子彈者，處五年以下有期徒刑，併科新台幣
三百萬元以下罰金。
第一項至第三項之未遂犯罰之。
刑法第三百零五條
以加害生命、身體、自由、名譽、財產之事，恐嚇他人致生危害於安全者，處二年以
下有期徒刑、拘役或三百元以下罰金。
